【裁判字號】    95,易,319
【裁判日期】    950426
【裁判案由】    妨害名譽
【裁判全文】
臺灣臺北地方法院刑事判決               95年度易字第319號
公  訴  人  臺灣臺北地方法院檢察署檢察官
被      告  乙○○
上列被告因妨害名譽案件，經檢察官聲請簡易判決處刑（94年度
偵字第22753 號），惟本院認不宜以簡易判決處刑，改適用通常
程序審理，判決如下：
    主  文
乙○○意圖散布於眾，而指摘足以毀損他人名譽之事，處拘役拾
伍日，如易科罰金，以參佰元折算壹日。
    事  實
一、乙○○係臺北縣新店市「伴吾別墅」社區住戶，與隔鄰住戶
    甲○○前已有嫌隙，乃意圖散布於眾，於民國94年10月16日
    上午10時許，在臺北縣新店市○○路106 巷36號1 樓（聲請
    書誤繕：2 樓）「伴吾別墅」第八屆住戶大會上，當眾指摘
    甲○○在乙○○家門口：丟死魚頭、打電話騷擾及破壞機車
    等足以毀損甲○○名譽之事。
二、案經甲○○訴由臺北縣政府警察局新店分局報告臺灣臺北地
    方法院檢察署檢察官偵查聲請以簡易判決處刑，本院認不宜
    以簡易判決處刑，改依通常程序審理。
    理  由
一、訊據被告乙○○固坦承前與告訴人甲○○已有嫌隙，且94年
    10月16日召開住戶大會時，其確在場等情，惟矢口否認在該
    住戶大會上，指摘甲○○丟死魚頭、打電話騷擾及破壞機車
    云云。惟查，上揭犯罪事實，業經告訴人甲○○於警詢時指
    述：「94年10月16日於住戶大會當眾誣指本人妨害名譽行為
    ，並指稱其機車也是本人所破壞」等語甚詳，核與證人丙○○、丁○○於本院審理時分別具結所證：「（問：94年10月
    16日有無參加伴吾別墅住戶大會？）有。我是社區管理經理
    ，他們開住戶大會，我都會參加。（問：當天你有無聽到被
    告有指責甲○○破壞機車、丟死魚頭及打電話騷擾？）有。
    她是以住戶身分提出她的困擾，及她的問題，裡面結果指責
    到告訴人有對她作這些動作。（問：她是在臨時動議公開發
    言？）是．．（問：我當時是否沒有指名道姓，只是敘述我
    的遭遇，我當時是說我被安全委員恐嚇，我有錄音帶，只是
    我當時這段期間的遭遇，有被丟死魚頭，破壞機車等？）安
    全委員就是甲○○，被告當時就是講安全委員，且委員會當
    時只有1 個安全委員就是告訴人」、「（問：94年10月16日
    你有參加伴吾別墅住戶大會？）有。當時我是監察委員，所
    以我一定會參加。（問：當天你有無聽到被告有指責甲○○
    破壞機車、丟死魚頭及打電話騷擾？）有。我聽到是比較籠
    統，他指責告訴人涉嫌破壞她的機車，還有打電話騷擾，也
    有丟死魚頭．．我認為她是直接講甲○○。（問：你聽到的
    時候，被告在臨時動議是公開發言，還是私下講？）她是在
    前面直接對住戶說話。（問：我當時是否沒有指名道姓，只
    是敘述我的遭遇，我當時是說我被安全委員恐嚇，我有錄音
    帶，只是我當時這段期間的遭遇，有被丟死魚頭，破壞機車
    等？）她就是指名道姓，她是指名我們安全委員，當時我們
    的安全委員只有1 位，就是甲○○」（均見95年4 月12日審
    判筆錄）之情節相符；本院復衡量證人戊○○於本院審理時
    結證所稱：「（問：94年10月16日你有參加伴吾別墅第八屆
    會員大會？）有。且我是主席．．當時被告發言的內容為：
    『．．丟死魚頭．．我所提的這些事情，是我們管委會的委
    員做的，且委員也有在現場』．．我確定有聽到委員2 個字
    ．．（問：開會當天安全委員是哪1 位，總共有幾位？）我
    們的編制只有1 位安全委員，當時就是甲○○」（見同上審
    判筆錄）等語，及被告於本院勘驗94年10月16日住戶大會之
    錄音帶內容時，業已自承其當時係稱：「安全委員」（見95
    年3 月17日勘驗筆錄第2 頁第11行），而其嗣所稱丟臭魚頭
    等語，實係承接「安全委員在大門口咆哮．．」而來，及偵
    卷第14頁所附件吾別墅社區第八屆區分所有權人會議記錄其
    上「伍、臨時動議（住戶反映事項）：(五)341 號2 樓：(2)與
    鄰居甲○○相處問題（指責電話騷擾、丟死魚頭、機車破壞
    等）」之記載，綜合判斷之，堪認被告確有於94年10月16日
    住戶大會指摘告訴人丟死魚頭、打電話騷擾及破壞機車等足
    以毀損名譽之事。
二、至伴吾別墅第八屆區分所有權人會議記錄，固分別有告訴人
    、被告所提出之二種版本之會議記錄附在94年偵字第22753
    號卷第13至16頁、本院95年度簡字第109 號卷第23至27頁，
    然此業據證人戊○○證述：「院卷內會議紀錄我有原稿紙本
    ，是根據我現場的簡易會議紀錄謄在我的手稿上，偵卷的會
    議紀錄是管理公司根據當時的錄音帶製作的，院卷的內容較
    為摘要，至於偵卷中有些用詞較為不文雅，所以給住戶看的
    比較文雅的是院卷的那份」（見同上審判筆錄）明確；且細
    核該二者內容，本院95年度簡字第109 號卷第25頁就與鄰居
    甲○○相處問題固僅記載「電話騷擾」，惟此除適與證人戊○○上揭證詞相合外，94年偵字第22753 號卷第14頁所載被
    告指述之事項，其內容實亦與本院上揭勘驗94年10月16日住
    戶大會錄音帶內容吻合，是告訴人提出之該份會議記錄，自
    亦有證據能力。再者，本院95年3 月17日當庭勘驗之94年10
    月16日住戶大會錄音帶，其來源除經本院於95年2 月24日準
    備程序時當庭交付證人戊○○辨識無訛外，並據證人戊○○
    於本院審理時證述：「當天是由程志強總幹事負責錄音，錄
    完的錄音帶是由我本人取下來的，全程都有錄音錄了2 個小
    時，是程志強交給我的因為現場有爭議存在，所以我把錄音
    帶安全墊片取下防止被再錄音，並且把錄音帶放在我家中2
    天，這2 天中我是要紀錄民意代表答應他們建設的事項，2
    天後20日或21日我早上上班出門，把我的手稿會議紀錄跟錄
    音帶交給早班警衛，請他轉交給保全公司傅經理，當天下午
    我有打電話問傅經理確認有無收到，傅經理說他有收到，他
    的回答是『會議紀錄我會儘快把它聽完，並打出來。』（問
    ：提示95年3 月17日勘驗筆錄）與你當天開會內容是否是一
    致？）勘驗筆錄內提到的『臭骨頭』應該是『魚頭』，其他
    大致相符」（見同上審判筆錄），且據被告於本院勘驗時當
    庭表示該錄音帶內聲音即係其本人聲音明確，被告嗣復具狀
    否認該錄音帶之真實性，殊無可採。均併此敘明。
三、核被告於公開舉行之伴吾別墅住戶大會上，具體指摘甲○○
    上揭如事實欄所述之話語，乃意圖散布於眾而指摘足以毀損
    他人名譽之事，係犯刑法第三百十條第一項之誹謗罪。爰審
    酌被告並無前科，素行尚屬良好，有臺灣高等法院被告前案
    紀錄表在卷可按，本件係因與告訴人間前之嫌隙所致，然犯
    罪之手段與所生之損害尚屬輕微等一切情狀，量處如主文所
    示之刑，並諭知易科罰金之折算標準。
據上論斷，應依刑事訴訟法第四百五十二條、第二百九十九條第
一項前段，刑法第三百十條第一項、第四十一條第一項前段，罰
金罰鍰提高標準條例第一條前段、第二條，判決如主文。
本案經檢察官廖舒屏到庭執行職務。
中    華    民    國    95    年    4     月    26    日
                      刑事第三庭
                          審判長法  官  王幸華
                                法  官  胡宗淦
                                法  官  游士珺
上正本證明與原本無異。
如不服本判決，應於判決送達後10日內向本院提出上訴狀（應抄
附繕本）。告訴人或被害人如對於本判決不服者，應具備理由請
求檢察官上訴，其上訴期間之計算係以檢察官收受判決正本之日
期為準。
                                書記官  陳泰寧
中    華    民    國    95    年    4     月    26    日
附論罪科刑依據法條：
中華民國刑法第310條
(誹謗罪)
意圖散布於眾，而指摘或傳述足以毀損他人名譽之事者，為誹謗
罪，處 1 年以下有期徒刑、拘役或 500 元以下罰金。
散布文字、圖畫犯前項之罪者，處 2 年以下有期徒刑、拘役或 1
千元以下罰金。
對於所誹謗之事，能證明其為真實者，不罰。但涉於私德而與公
共利益無關者，不在此限。


司法院資訊處製作；財團法人民間司法改革基金會備份。
